臺灣高雄地方法院刑事判決　　　　　　　95年度訴字第2087號
公　訴　人　臺灣高雄地方法院檢察署檢察官
被　　　告　甲○○
選任辯護人　蘇佰陞律師
　　　　　　吳麗珠律師
　　　　　　鄭國安律師
上列被告因殺人未遂等案件，經檢察官提起公訴（95年度偵字第
13562 號、第13563 號），本院判決如下：
    主  文
甲○○無罪。
    理  由
一、公訴意旨略以：被告甲○○與蘇偉民（於95年1 月20日死亡
    ，經檢察官另為不起訴處分）共同基於殺人及非法持有槍彈
    之犯意聯絡，於不詳時間自不詳之人處取得貝瑞塔改造手槍
    （起訴書誤載為克拉克92改造手槍）1 支、貝瑞塔改造手槍
    （起訴書誤載為貝瑞塔制式手槍）1 支及雙管獵槍（未扣案
    ）1 支、制式及改造子彈共38顆（射擊12發後剩餘16顆及制
    式霰彈子彈10顆）後由甲○○與蘇偉民共同持有之。甲○○
    、蘇偉民旋於94年12月13日晚間某時許，由甲○○駕駛車號
    6W-0050 號自用小客車，搭載蘇偉民，於當日晚上22時05分
    許，抵達高雄縣湖內鄉○○村○○路244 巷18弄103 號外，
    甲○○2 人明知該地點為民宅，顯然有人居住其內，若自外
    開槍掃射，將預見有擊斃屋內之人之可能，仍基於殺人之不
    確定故意，由蘇偉民持上揭貝瑞塔改造手槍2 支，甲○○持
    上開雙管獵槍，朝下朝上開住宅掃射擊發11槍後，其中1 發
    擊中位於屋內之己○○（現改名為趙恩琦）右側腰部，2 人
    旋即駕駛上開自用小客車，迅速逃逸無蹤，己○○經送醫急
    救後倖免於死。繼之，2 人將上開雙管獵槍藏放於不詳處所
    後，旋攜上揭貝瑞塔改造手槍及子彈17發（後於為警圍捕時
    蘇偉民復擊發1 發）前往台南市○○○○街231 號14樓之8 丁○○（丁○○藏匿人犯部分另行提起公訴）住處藏匿，為警
    循線於95年1 月20日7 時許，在上開藏匿處查獲，並扣得貝
    瑞塔改造手槍2 把（含彈匣2 只）、子彈16發及制式霰彈子
    彈10顆，而得知上情。因認被告甲○○與蘇偉民共同涉犯刑
    法第271 條第2 項殺人未遂、槍砲彈藥刀械管制條例第7 條
    第4 項、第8 條第4 項及同法第12條第4 項之罪嫌云云。
二、按犯罪事實應依證據認定之，無證據不得認定其犯罪事實；
    不能證明被告犯罪者，應諭知無罪之判決，刑事訴訟法第15
    4 條第2 項、第301 條第1 項分別定有明文。復按刑事訴訟
    上證明之資料，無論其為直接或間接證據，均須達於通常一
    般之人均不致有所懷疑，而得確信其為真實之程度，始得據
    為有罪之認定，若關於被告是否犯罪之證明未能達此程度，
    而有合理懷疑之存在，致使無從形成有罪之確信，根據「罪
    證有疑，利於被告」之證據法則，即不得遽為不利被告之認
    定，亦有最高法院76年度臺上字第4986號判例可資參照。
三、公訴意旨認被告涉犯殺人未遂、違反槍砲彈藥刀械管制條例
    等罪嫌，無非係以：(1)被告甲○○之供述、(2)證人己○○、
    丙○○、庚○○、施建良、乙○○、壬○○、辛○○、賴忠
    聖等人於警詢及偵查中之證述、(3)高雄縣政府警察局鑑識課
    採證報告（含現場圖）1 份、(4)扣案之貝瑞塔改造手槍2 把
    （含彈匣2 只）、子彈16發及制式霰彈子彈10顆，及(5)國立
    成功大學醫學院附設醫院診斷證明書1 紙為其論據。
四、訊據被告堅決否認有何殺人未遂及違反槍砲彈藥刀械管制條
    例之犯行，辯稱：案發當日蘇偉民要求我載他前往案發地點
    ，但是沒有告訴我要做何事，到了現場我還有要拉蘇偉民離
    開，不可能和他有殺人的犯意聯絡。另外，槍彈都是蘇偉民
    所有，而我曾持用的雙管獵槍是玩具槍不具殺傷力等語。經
    查：
(一)被告甲○○於94年12月13日晚上10時許，隨同蘇偉民進入高
    雄縣湖內鄉○○村○○路244 巷18弄103 號之庭院內後，由
    蘇偉民持槍對空鳴槍數槍後，其中1 發誤中當時在場之己○○腰部之事實，業據證人丙○○、己○○、壬○○於本院審
    理時結證在卷，證人丙○○證稱：當天有看到1 個人走進來
    （即蘇偉民）雙手各拿1 支短槍對空嗚槍，等我看到他時，
    他已經射擊5 發以上，因為我有聽到5 聲以上的槍響，他進
    來後又有朝天花板開了好幾槍，我太太己○○受傷時被告甲○○已經進來，但是甲○○沒有什麼舉動也沒有說什麼話，
    他就是拿1 把長槍站在旁邊等語；證人己○○亦證稱：案發
    當日有2 個人持槍到案發現場，被告是第2 個進來的人，第
    1 個來到案發現場的人（即蘇偉民）剛進來就朝天花板開了
    至少4 、5 槍，在我受傷前眼睛餘光看到第1 個人（蘇偉民
    ）槍口指著我的方向，旋即我就受傷了，所以我認為是第1
    個人開槍造成的等語；證人壬○○則證稱：我親眼目睹被告
    有拿槍站在蘇偉民的旁邊，但是他只是站在旁邊沒有開槍，
    也沒有說什麼話等語（見本院卷第97-98 頁、第136-137 頁
    、第142-14 3頁）。是己○○受有槍傷既非被告甲○○持槍
    射擊所致，且被告甲○○於蘇偉民開槍射擊己○○之際亦未
    有何其他幫腔之言語、舉動，尚難僅憑被告在場，即推認其
    與蘇偉民有共同槍傷己○○之犯意聯絡。
(二)又蘇偉民持槍進入上揭住宅庭院時對空嗚槍數槍之際，在場
    與蘇偉民熟識之庚○○見狀曾上前安撫蘇偉民，另被告甲○○見狀後，則欲將蘇偉民拉離現場之事實，業據證人庚○○
    、辛○○、己○○於本院審理時證述在卷，證人庚○○證稱
    ：蘇偉銘他一進來就雙手拿槍朝上開槍，我就抱住他說不要
    這樣。我抱住他時他有慢慢靜下來了，…被告叫我先把蘇偉
    銘放開，被告要拉蘇偉銘離開，蘇偉銘不走又要往烤肉的方
    向走去等語；證人辛○○亦證稱：案發當時我們在烤肉，先
    聽到槍聲，之後蘇偉民手裡拿2 把槍走進來，…庚○○有把
    蘇偉民安撫到一旁說話，但是後來庚○○看情形不對就跑了
    ，蘇偉民拿槍托打我的頭，他可能以為我和庚○○有關係。
    在蘇偉民拿槍托打我之前，我有聽到被告說「走」（台語，
    離開現場之意）等語；證人己○○則證稱：第1 個持槍的人
    （蘇偉民）以槍托打辛○○之後，我好像有聽到被告說不要
    打人或者不要這樣的話，之後我才受到槍傷等語（見本院卷
    第146 頁、第100-101 頁、第137 頁）。故被告既曾於案發
    當時制止蘇偉民在案發地點毆打辛○○，復要拉走持槍逞兇
    之蘇偉民，顯見被告於案發當時應無傷害或殺害己○○之犯
    意。
(三)又被告及蘇偉民於己○○受傷後，由被告駕車搭載蘇偉民掉
    頭離去前，蘇偉民又持槍朝前揭住宅方向射擊（2 槍）之事
    實，業據被告供承在卷（見15 1頁），核與證人壬○○證稱
    ：己○○中槍後，我到樓上報警的時候，我有聽到汽車聲，
    有人朝我住處（即高雄縣湖內鄉○○村○○路244 巷18 弄
    103 號）射擊2 槍，因為我有聽到2 聲槍聲等語相符（見本
    院卷第142-143 頁）。另被告辯稱：我載蘇偉民離開時，我
    沒有停車等語（見本院152 頁），而證人壬○○則證稱：這
    次開槍的人我不知道是誰，我不知道他們到底有沒有下車，
    聽到槍聲後，就立刻聽到車子在馬路上開動離去的聲音等語
    （見本院卷第143 末行至144 頁、第145 頁）。然此亦不能
    證明朝屋內開槍係被告所為，況被告於案發之際，果真有殺
    人（或傷人）之意，則被告豈有先於案發現場勸蘇偉民離去
    ，旋即與蘇偉民駕車又共同持槍朝該住處射擊之理？故被告
    所辯：係蘇偉民自行持槍朝該址射擊等語，應屬實情。另蘇
    偉民係在進入庭院內後即對空鳴槍數槍，其中1 發誤中當時
    在場之己○○腰部，且蘇偉民係於離去現場前自屋外朝屋內
    又再射擊2 槍之事實，均如上述，故公訴意旨認：被告與蘇
    偉民自屋外朝高雄縣湖內鄉○○村○○路244 巷18弄103 號
    屋內射擊11槍，其中1 槍擊中己○○云云，核與事實未符，
    並此敘明。
(四)至蘇偉民於案發之際所持用之手槍2 把，係蘇偉民於案發當
    日攜帶之旅行袋中自行取出之事實，業據被告供明在卷，且
    被告於案發時在案發現場均未曾持用該2 把手槍（均為貝瑞
    塔改造手槍）之事實，亦據上揭證人丙○○、己○○、壬○○、庚○○證述甚明，是已難認被告曾持有上揭2 把手槍。
    又被告甲○○、蘇偉民匿居在台南市○○○○街231 號期間，
    係分別使用該址不同之房間，而員警於95年1 月20日係在蘇
    偉民所使用之房間內搜扣上揭2 把手槍（均為貝瑞塔改造手
    槍，含彈匣2 個）、子彈16顆之事實，復據證人丁○○於警
    詢及本院審理中證述甚明（見高雄縣政府警察局湖內分局高
    縣湖警偵移字第0950000147號刑案偵查卷宗第14頁末3 行至
    第15頁第1 行、本院卷第141 頁）。另扣案之制式霰彈子彈
    10顆，係台南市○○○○街231 號屋主林則宇，於95年2 月14
    日委請姚嘉亮打掃蘇偉民使用過之房間時，在該房間儲櫃內
    發現，並交由員警處理之事實，亦據證人林則宇、姚嘉亮於
    警詢中證述明確（見95年度偵字第13562 號卷第10頁、第12
    -13 頁）。則被告甲○○與蘇偉民共同匿居於上開住處之時
    ，既未與蘇偉民共同使用同一房間，尚難推認前開扣案槍、
    彈已置於被告甲○○實力可得支配之狀態。故亦不能認被告
    甲○○就本件扣案槍彈與蘇偉民有何共同持有。
(五)另被告於案發之際，雖供承曾持雙管獵槍進入案發地點，且
    經證人丙○○、己○○、壬○○證述如前。惟被告於案發當
    時所持之雙管獵槍既未扣案，亦無法證明是否具有殺傷力，
    自難僅憑警方事後在蘇偉民房間內所搜扣之該2 把手槍（均
    為貝瑞塔改造手槍），亦推認被告涉有違反槍砲彈藥刀械管
    制條例之罪。
(六)末高雄縣政府警察局鑑識課採證報告（含現場圖）1 份，亦
    僅能證明高雄縣湖內鄉○○村○○路244 巷18弄103 號住宅
    確曾發生槍擊案件，惟究係何人開槍，仍須憑在場證人之證
    述及其他證據以為認定，而綜上之證據，均僅能證明案發之
    際開槍之人係蘇偉民，故前開採證報告尚不能為不利被告認
    定之依據。
四、綜上所述，公訴人所指之前揭事證，既無法使本院確信被告
    涉犯共同殺人未遂、違反槍砲彈藥刀械管制條例等犯行。此
    外，復查無其他積極證據，足資證明被告涉有其他犯行，是
    被告犯罪即屬不能證明。從而，揆諸前揭說明，自應為被告
    無罪之諭知。
據上論斷，應依刑事訴訟法第301 條第1 項前段，判決如主文。
本案經檢察官戊○○到庭執行職務。
中　　華　　民　　國　　96　　年　　1 　　月　　31　　日
                  刑事第八庭    審判長法　官  李政庭
                                      法　官  王俊彥
                                      法  官  李育信
以上正本證明與原本無異。
如不服本判決，應於收受送達後10日內向本院提出上訴書狀。
中　　華　　民　　國　　96　　年　　1 　　月　　31　　日
 　　　　　　　　　　　　　　　       書記官  廖佳玲
